臺灣嘉義地方法院民事裁定
110年度消債更字第124號 
聲請人即
債  務  人  江昱緯  

相對人即
債  權  人  遠東國際商業銀行股份有限公司

法定代理人  周添財  


上列當事人間聲請更生程序事件，本院裁定如下：
    主  文
債務人甲○○自中華民國110年12月29日下午5時起，開始更生程序
。
命本院司法事務官進行本件更生程序。
    理  由
一、聲請意旨略以：聲請人對於遠東國際商業銀行股份有限公司
    負有新臺幣（下同）538,108元之無擔保債務。因有不能清
    償債務情事，曾與遠東銀行協商債務清償方案，惟遠東銀行
    未徵求聲請人同意，兩造未合意之情況下，要求聲請人自民
    國110年8月份起，每月償還6,000元，分164期之還款條件。
    然該方案每月的還款金額實屬過高，非聲請人之收入所能負
    擔，維持生活已屬勉強，聲請人至今已陸續還款4期，因無
    力繳納還款金額恐將毀諾，實有不可歸責於聲請人之事由致
    原協商內容顯有重大困難。故而向嘉義縣中埔調解委員會聲
    請調解，請求債權人得准許降低還款金額，詎料債權人具狀
    陳報不派員出席，致協商破裂，調解不成立。聲請人無資產
    ，債務總金額則有538,108元，有不能清償債務之情事。爰
    提出財產及收入狀況說明書、債權人清冊、債務人清冊等資
    料，聲請更生。
二、按債務人不能清償債務或有不能清償之虞者，得依本條例所
    定更生或清算程序，清理其債務，消費者債務清理條例第3
    條定有明文。又按，法院開始更生程序之裁定，應載明其年
    、月、日、時，並即時發生效力；前項裁定不得抗告，並應
    公告之。法院裁定開始更生或清算程序後，得命司法事務官
    ，進行更生或清算程序，必要時，得選任律師、會計師或其
    他適當之自然人或法人一人為監督人或管理人。消費者債務
    清理條例第45條、第16條第1項亦設有明文規定。
三、經查，聲請人前於民國110年11月24日已向嘉義縣中埔調解
    委員會聲請調解，惟於110年12月6日調解不成立。上情業據
    聲請人提出聲請調解書及嘉義縣中埔調解委員會調解不成立
    證明書佐參。次查，聲請人主張有不能清償債務之情事，業
    據聲請人提出財產及收入狀況說明書、財團法人金融聯合徵
    信中心債權人清冊、生活必要費用支出明細表、全戶的戶籍
    謄本、108年度及109年度綜合所得稅各類所得資料清單及全
    國財產稅總歸戶財產查詢清單等資料為證。另查，依聲請人
    提出之金融機構存摺交易明細資料，聲請人在臺灣土地銀行
    民雄分行帳戶，於110年10月20日存款餘額為98元；中埔鄉
    農會和興分部帳戶，於110年8月31日存款餘額為0元；中埔
    後庄郵局帳戶，於110年6月21日存款餘額為33元。又查，聲
    請人沒有股票或其他有價證券，也沒有儲蓄性質的人壽保險
    或終身醫療健康保險。
四、再查，本件聲請人債務形成原因及停止清償原因：　　
　　聲請人陳稱伊當初向債權人遠東國際商業銀行股份有限公司
    信用借貸22萬元，一張信用卡額度2萬元，貸款期間利息因
    時間已甚為久遠，已不是那麼清楚明白。貸款原因是源於伊
    原在以前的公司任職三年多，然因公司政策改變主管變動，
    公司傾向職場壓迫情況，意圖致使員工變相的陸續離職，伊
    因此無奈地離開該職場。當初借貸這一筆錢是想離職後有個
    後路，因為當時在台中租賃房屋，亦需要生活費用，大環境
    不佳影響工作一直不順利，伊因而浮浮沈沈。…因爲初出社
    會，第一次跟銀行借貸不知道利息很高，理財不慎，導致因
    而債滾債，負債累累!約莫一年多後，又因母親一場嚴重車
    禍，必須照顧受傷的母親，中途又停止工作，於母親好轉後
    ，就繼續尋找工作，而在現在的公司任職至今。任職期間當
    然也有慢慢清償負債，期間也因沒工作積欠健保費用，亦已
    分期攤還完畢；另外還有玉山銀行的信用卡額度3萬元，伊
    也已去跟銀行協商分期，至今並已攤還完畢。伊雖不善理財
    ，但是對於積欠的債務，均無逃避的想法，咬緊牙關仍會慢
    慢攤還。接下來，結婚生子開銷更大，伊一人獨力支撐一個
    家庭，包含爸媽及妻女，想跟目前唯一債權人遠東銀行協商
    ，惟因收支不平，雖想努力還債，但由於債權人遠東銀行協
    商內容門檻過高，前置協商也被退件，伊申請調解，債權人
    也不願出面。伊盡最大努力繳了4期，但因為繳納那麼高的
    金額，伊沒有辦法生活，故停止清償，並非係無正當理由而
    停止清償。
五、復查，本件聲請人更生償還計劃：
　　聲請人陳稱伊每月收入約27,000元，扣除每月固定支出費用
　　25,000元後，每月擬清償金額為2,000元，分72期全數清償
    完畢。
六、聲請人有不能清償債務情事或有不能清償之虞的認定：
(一)查聲請人對於債權人遠東國際商業銀行股份有限公司所負欠
    之無擔保債務，計至110年8月25日止，合計538,108元。另
    扣除聲請人再繳交四次6,000元的金額共24,000元，尚積欠
    的債務數額為514,108元。
(二)次查，聲請人目前擔任作業員的工作，每月收入約27,000元
    。而查，聲請人所列每個月的必要費用，為雜費(含通信費
    用、交通費用)4,000元、母親醫療費用3,000元、給二位父
    母親的孝親費6,000元；水電、瓦斯費用及購菜金等生活費
    用6,000元，合計19,000元。因已逾衛生福利部公告110年度
    臺灣省最低生活費1.2倍即15,946元之數額，且其中主張之
    孝親費用6,000元及母親醫療費用3,000元部分，並未提出父
    母親之財產、所得資料佐參，無從判斷聲請人的父、母親是
    否無法維持生活而必須受聲請人扶養，故聲請人每個月為母
    親支出醫療費用及給父母親的孝親費，尚無法認為是屬於扶
    養費而另外獨立計算，僅能併入聲請人的生活費用中予以一
    起合併計算。惟聲請人主張的生活費用數額，仍應以衛生福
    利部公告最低生活費1.2倍即15,946元之數額，作為每月生
    活費用之標準。另查，聲請人還必須扶養一名未成年子女，
    有戶籍謄本佐參。聲請人主張伊每月應負擔扶養子女之費用
    為6,000元，此數額參酌目前社會經濟消費型態，尚無過高
    ，應可採認。
(三)再查，聲請人名下無不動產，目前存款餘額合計為131元。
    聲請人現在擔任作業員的工作，每個月收入約27,000元。經
    扣除聲請人必要生活費15,946元及扶養子女費用6,000元後
    ，每月僅餘5,054元，低於債權人遠東國際商業銀行股份有
    限公司於110年8月30日出具債務協議承諾書，要求聲請人每
    月償還6,000元之還款條件。因此，本件應堪認聲請人有不
    能清償債務之虞。
七、本件無應予駁回聲請更生之事由：
　　經查，本件聲請人為一般消費者，所負無擔保之債務總額未
    逾1,200萬元，且未經法院裁定開始清算程序或宣告破產。
    又查，聲請人亦無消費者債務清理條例第6條第3項所定得予
    駁回更生聲請之情形，而且亦無同條例第8條或第46條各款
    所定應予駁回更生聲請之事由存在。
八、綜據上述，聲請人前因理財不慎，導致負債，於結婚生子後
    ，必須獨力支撐家庭生活費用，雖然曾經與債權人協商，惟
    債權人於110年8月30日出具債務協議承諾書，所要求還款之
    數額門檻過高，而上述債務協議承諾書，並未經法院裁定認
    可，且聲請人收入經扣除必要生活費及扶養子女費用後，餘
    額顯不足以清償債權人要求還款之數額。本院審酌上情，認
    為聲請人就法院所命補正的事項，已經配合提供金融機構存
    摺交易明細資料，並說明向債權人借款的原因、停止清償原
    因，及提出可供法院參酌的證明資料，可認為已盡所應負之
    協力義務。本件聲請人聲請更生，符合消費者債務清理條例
    第3條的規定，復查無消費者債務清理條例第8條或第46條所
    定應予駁回更生聲請之事由，因此，聲請人聲請更生，乃於
    法有據，屬有理由，應予准許，爰裁定如主文，並依首揭規
    定命司法事務官進行本件更生程序。
九、至於債權人遠東國際商業銀行股份有限公司110年12月21日
    提出之民事陳報狀所述之意見內容。因依上述說明，債務人
    聲請更生，符合消費者債務清理條例第3條規定，且無消費
    者債務清理條例第8條或第46條所定應予駁回聲請之事由，
    因此，本院審酌債權人之上揭陳述內容後，認為與本件裁定
    的結果無影響，爰不逐一論駁，附此敘明。
十、依消費者債務清理條例第11條第1項、第45條第1項、第16條
    第1項，裁定如主文。
中　　華　　民　　國　　110 　年　　12　　月　　29　　日
                  民事第二庭法　官　呂仲玉
以上正本係照原本作成。
本裁定不得抗告。
中　　華　　民　　國　　110 　年　　12　　月　　29　　日
                            書記官　朱鴻明